臺灣新竹地方法院民事簡易判決　　　　100年度竹簡字第325號
原　　　告　文心開發有限公司
法定代理人　黃智勇
被　　　告　光威實業有限公司
法定代理人　鄧錦相
法定代理人　陳振龍
上一人之
訴訟代理人　彭曉慧
法定代理人　彭曉慧
法定代理人　鄧嘉容
上一人之
訴訟代理人　彭鳳玉
法定代理人　彭鳳玉
被　　　告　曾柏翰
上列當事人間給付票款事件，本院於民國100 年9 月28日辯論終
結，判決如下：
    主      文
被告應連帶給付原告新臺幣捌拾萬元，及自民國一百年五月二十
五日起至清償日止，按年息百分之六計算之利息。
訴訟費用由被告連帶負擔。
本判決得假執行。
    事實及理由
壹、程序方面：
一、本件原告原係向本院聲請核發支付命令，惟被告業於法定期
    間內提出異議，依據民事訴訟法第521條第2項規定，即應以
    原支付命令之聲請視為起訴。
二、按解散之公司除因合併、分割或破產而解散外，應行清算，
    公司法第24條定有明文。又（有限）公司之清算，以全體股
    東為清算人。但本法或章程另有規定或經股東決議，另選清
    算人者，不在此限，此觀諸公司法第113 條準用同法第79條
    規定甚明。本件被告光威實業有限公司（下稱光威公司）業
    由經濟部民國98年4 月6 日經授中字第09832022460 號函解
    散登記在案，有被告光威公司之公司變更登記表在卷可稽（
    見本院卷第16頁至第17頁），揆諸上揭規定，依法應行清算
    。經本院依職權查明被告光威公司並未向本院聲報清算程序
    ，有本院民事紀錄科查詢表1 紙在卷足憑（見本院卷第8 頁
    至第9 頁），是本件訴訟原則上即應以被告光威公司之全體
    股東為其清算人，於清算範圍內，為其合法之法定代理人。
    又依被告之公司變更登記表記載，被告被告光威公司之董事
    為鄧錦相、股東為陳振龍、彭曉慧、鄧嘉容、彭鳳玉，原告
    除起訴狀所列鄧錦相之外，追加陳振龍、彭曉慧、鄧嘉容、
    彭鳳玉為被告光威公司之法定代理人進行訴訟，即無不合。
三、按訴狀送達後，原告不得將原訴變更或追加他訴；但擴張或
    減縮應受判決事項之聲明者，不在此限，民事訴訟法第255
    條第1 項第3 款定有明文。本件原告原起訴聲明請求被告連
    帶給付原告新台幣（下同）85萬元，及自民國100 年5 月25
    日起至清償日止，按年利率百分之6 計算之利息，惟於100
    年9 月28日言詞辯論期日，原告變更訴之聲明為：請求被告
    連帶給付原告80萬元，及自民國100 年5 月25日起至清償日
    止，按年利率百分之6 計算之利息，被告光威公司法定代理
    人亦當庭表示同意，此有該日之言詞辯論筆錄在卷可參，原
    告前開訴之變更核係屬減縮應受判決事項之聲明，與上開規
    定相符，自應准許。
四、本件被告曾柏翰經合法通知，未於最後言詞辯論期日到場，
    核無民事訴訟法第386 條各款所列情形，爰依原告之聲請，
    准由其一造辯論而為判決。
貳、實體方面：
一、原告主張：
(一)、原告執有被告簽發如附表所示之支票1 紙，經原告屆期提示
    未獲付款，被告屢經催討均置之不理，依票據法第144條準用
    第96條第1項規定：發票人、承兌人、背書人及其他票據債務
    人，對於執票人連帶負責。為此爰依票據法律關係請求被告
    給付票款及利息，並聲明如主文第1 項所示。
(二)、對被告抗辯之陳述：
    系爭借款跟合建案無關，是曾柏翰跟銓豐開發有限公司以合
    建案為名來向我借錢。合建案已經告一個段落了。合建案的
    主要地主並非曾柏翰跟銓豐開發公司，且地主也沒有授權給
    曾柏翰及銓豐公司與原告來作這個合建案。光威公司開的支
    票應該不算是借的。銓豐開發的代表彭曉慧拿支票來借錢，
    原告公司原本是不借她這85萬的，銓豐開發說如果原告沒有
    借她這85萬的話，她的公司就會倒閉，那合建案就沒辦法繼
    續進行，由於當時地上物還沒有清理乾淨，所以本公司不得
    不借她這85萬，而且並沒有說這個85萬是不用兌現的，沒有
    同意她說要拿出85萬服務費。借據寫80萬，是因為曾柏翰寫
    的時候寫錯了他寫80，我是給她80萬現金。
二、被告答辯：
(一)、被告光威公司法定代理人鄧錦相：
    我公司已經解散了，這張支票是我太太開出去的，我不知情
    。是我太太的女兒（即曾柏翰的女友）來借錢的，我太太就
    開這張支票。
(二)、被告光威公司法定代理人彭曉慧：
    當時我們是有合建契約在，有一些帳款，黃先生（即原告法
    定代理人）說我們還沒有簽正式契約，一些地主、建築師都
    是我們在接洽，人家都是在跟我們要錢，黃先生說要等到建
    築執照下來才簽正式契約，但是建照出來之後他還是一直拖
    ，沒有簽正式合約。這張支票是要付一些款項，因為黃先生
    說我們還沒有簽正式契約，要簽正式契約才能把帳結清，他
    叫我們開一張支票，說不兌現，因為我們當時也大概知道建
    造什麼時候會下來，所以時間是開3 個月。正式契約簽好後
    ，錢收進來了以後，才可以兌現。這85萬也是用在這塊土地
    上面的，98年的時候有黑道覬覦這塊土地，對方說要買這塊
    地，我們一定要賣給他，原告法定代理人說叫我們處理，85
    萬算是拿出去的服務費。我們是借80萬，所以借據上面是寫
    80萬，但是我票是開85萬，黃先生說沒關係，反正到時候也
    知道借是借80萬。是我向光威公司借支票。彭鳳玉是我媽媽
    ，她也是光威實業的股東，我也是股東，公司的大小章都是
    我媽媽在保管。
(三)、被告光威公司法定代理人彭鳳玉：
    她說是不兌現的，她說是先押在那邊。光威平常開票是由我
    負責在開的。支票我們都還一直在用。是彭曉慧來借支票，
    我開的。
(四)、被告曾柏翰經合法通知，未於最後言詞辯論期日到場，其之
    前到庭陳述：
    系爭支票是由光威公司為發票人，我是背書人。我們是有一
    個合建的契約，原告要求把土地過戶到他名下來貸款，後來
    沒有辦法合作下去。我願意償還原告85萬元，這張票是我跟
    我女朋友拿的。我借這筆款項是用在合建案尚未處理好的事
    務，是原告委託我們辦的事情。
三、本院之判斷：
(一)、原告主張其執有被告光威公司所簽發由被告曾柏翰背書如附
    表所示之系爭支票1 紙，詎屆期提示不獲付款之事實，業據
    其提出與所述相符之支票及退票理由單各1 張為證（見支付
    命令卷第12頁），被告光威公司法定代理人彭曉慧亦陳稱有
    向原告借款80萬元而交付系爭支票；被告光威公司法定代理
    人彭鳳玉亦稱系爭支票係由其簽發，惟辯稱係供擔保之用不
    兌現；被告光威公司法定代理人鄧錦相則辯稱：這張支票是
    我太太開出去的，我不知情，我太太的女兒（即曾柏翰的女
    友彭曉慧）來借錢的，我太太就開這張支票。然而系爭支票
    既係因被告曾柏翰向原告借款，由被告光威公司股東彭曉慧
    ，向被告光威公司借票，而由被告光威公司股東彭鳳玉（即
    彭曉慧之母、鄧錦相之妻）簽發系爭支票，並由被告曾柏翰
    背書後交付原告，被告光威公司大小章原即由彭鳳玉保管，
    被告光威公司平常簽發票均係由彭鳳玉負責等情。亦據被告
    光威公司鄧錦相、彭曉慧、彭鳳玉、被告曾柏翰陳述在卷，
    並有原告提出之協議書、存證信函、本票、借據（附約）、
    存摺明細（均影本）可佐。綜上以觀，原告主張堪信為真實
    。
(二)、按在票據上簽名者，依票上所載文義負責；支票發票人、背
    書人應照支票文義擔保支票之支付；又執票人向支票債務人
    行使追索權時，得請求自為付款提示日起之利息，如無約定
    利率者，依年利率六釐計算；又發票人、背書人及其他票據
    債務人，對於執票人連帶負責，票據法第126 條、第144 條
    準用同法第29條、第39條、第96條第1 項及第133 條分別定
    有明文。本件被告光威公司為系爭支票之發票人；被告曾柏
    翰則為背書人，自應依支票上所載文義負責，從而，原告本
    於票據之法律關係，請求被告給付積欠之票款80萬元，及自
    100 年5 月25日（提示日為100 年5 月24日）起至清償日止
    ，按年息百分之6 計算之利息，洵屬有據，應予准許。
四、本件判決之基礎已臻明確，兩造其餘之攻擊、防禦方法及舉
    證，核與判決結果無影響，爰不一一予以論列，併此敘明。
五、本件係依民事訴訟法第427條第2項第6款適用簡易訴訟程序
    所為被告敗訴之判決，依同法第389條第1項第3款規定，應
    依職權宣告假執行。
六、據上論結：本件原告之訴為有理由，依民事訴訟法第436 條
    第2 項、第385 條第1 項前段、第78條、第389 條第1 項第
    3 款，判決如主文。
中    華    民    國   100    年    9     月    29    日
                     新竹簡易庭法   官  林麗玉
以上正本係照原本作成。
如對本判決上訴，須於判決送達後 20 日內向本院提出上訴狀。
如委任律師提起上訴者，應一併繳納上訴審裁判費。
中    華    民    國   100    年    9     月    29    日
                                書記官  鄧雪怡
┌──────────────────────────────────────────────┐
│附表：                                                           100 年度竹簡字第325 號     │
├───────┬────────┬──────┬────────┬────────┬────┤
│發    票    人│  付    款    人│發  票  日  │  票    面    金│支票號碼        │背書人  │
│              │                │            │  額︵新台幣︶  │                │        │
├───────┼────────┼──────┼────────┼────────┼────┤
│光威實業有限公│合作金庫商業銀行│100 年9 月25│  850,000元     │QW0000000       │曾柏翰  │
│司、鄧錦相    │竹東分行        │日          │                │                │        │
└───────┴────────┴──────┴────────┴────────┴────┘